臺灣高等法院刑事裁定
110年度抗字第985號
抗  告  人  
即  被  告  張鳳榛


上列抗告人即被告因聲請付與卷內筆錄影本等案件，不服臺灣新
北地方法院中華民國110年5月10日裁定（110年度聲字第1529號
），提起抗告，本院裁定如下：
    主  文
原裁定撤銷，發回臺灣新北地方法院。                     
    理  由
一、原裁定意旨略以：抗告人即被告（下稱抗告人）因妨害秘密
    案件，經原審以107年度簡字第2739號判決判處拘役50日，
    如易科罰金以新臺幣（下同）1千元折算1日，抗告人不服提
    起上訴，復經原審於民國108年7月16日以107年度簡上字第6
    24號判決判處拘役40日，如易科罰金以1千元折算1日，於10
    8年7月16日確定等節，有本院被告前案紀錄表在卷可按，是
    該案件訴訟關係業已消滅，抗告人已不具刑事訴訟法第33條
    第2項及司法院大法官會議釋字第762號解釋所指「案件審判
    中被告」之法律地位，亦不符合法院辦理刑事被告聲請付與
    卷宗證物影本作業要點（現已更名為「法院辦理刑事被告聲
    請付與卷宗證物影本及檢閱卷宗證物作業要點」）第1點之
    規定，是抗告人聲請付與卷宗及證物影本，其聲請於法不合
    ，要難准許；又抗告人遲至110年4月28日方提起本件聲請，
    有刑事被告（再審聲請（權）人、訴訟參與人）聲請付與卷
    證影本聲請狀上原審收狀戳可憑，則依法院組織法第90條之
    1第1項前段之規定，顯已逾裁判確定後6個月之期限，其聲
    請難謂適法，應予駁回等語。
二、抗告意旨略以：抗告人因前開原審107年度簡上字第624號案
    件有新事證，有聲請再審之事由，且依最高法院100年度台
    抗字第690號裁定意旨「判決確定後，無辯護人之被告以聲
    請再審或非常上訴為理由，請求預納費用付與卷內筆錄之影
    本，既無禁止之明文，自應類推適用上開規定，從寬解釋，
    以保障其獲悉卷內資訊之權利，並符便民之旨」，爰請求准
    予抗告人閱卷之聲請及交付數位錄音光碟云云。
三、經查：
  ㈠刑事被告透過檢閱卷宗及證物之方式，獲得充分資訊以有效
    行使其防禦權，乃源自於聽審原則之資訊請求權，係憲法第
    16條保障人民訴訟權之一，具體規定見於刑事訴訟法第33條
    ，明文賦予被告得請求付與卷宗及證物之權利，以利其防禦
    權及各項訴訟權之行使，並於同條第2項但書針對特別列舉
    之事由，規定得由法院就閱卷範圍及方式為合理之限制外，
    原則上即應允許之。該條法文保障審判中被告之卷證資訊獲
    知權，至於判決確定後，被告得否以聲請再審或聲請提起非
    常上訴等理由，向法院聲請獲知卷證資訊，法無明文，致生
    適用上之爭議，立法者遂於109年1月8日修正公布同法第429
    條之1第3項增訂：「第33條之規定，於聲請再審之情形，準
    用之」，以補充規範之不足。基此，刑事訴訟法第33條之卷
    證資訊獲知權，不應拘泥於文義，窄化侷限於「審判中」被
    告始得行使，應從寬解釋包括判決確定後之被告，因訴訟目
    的之需要，而向判決之原審法院聲請付與卷證影本，實無逕
    予否准之理，仍應個案審酌是否確有訴訟之正當需求及聲請
    付與卷證影本之範圍有無刑事訴訟法第33條第2項但書規定
    應予限制之情形，而為准駁之決定。再者，參照前述上開規
    定，為保障被告訴訟防禦權之有效行使及獲悉卷內資訊之權
    利，於審酌無刑事訴訟法第33條第2項但書之情形下，自宜
    付與被告相關之卷宗及證物影本（最高法院109年度台抗字
    第455號、110年度台抗字第376號裁定意旨參照）。
  ㈡本件抗告人因妨害秘密案件，聲請原審法院准予付與前開卷
    宗及證物影本，復於抗告狀表明係為尋求訴訟救濟之意，則
    其是否為聲請再審或其他救濟之正當目的，原審法院未詳斟
    酌究明聲請真意，復未查明抗告人請求付與之卷宗及證物，
    有無刑事訴訟法第33條第2項但書所規定應予限制之情形，
    遽以該案件已判決確定、移送執行，不符合前揭條文所規定
    「審判中」之要件，而駁回其聲請，依上說明，自有未洽。
    抗告意旨執以指摘原裁定此部分不當，非無理由，應由本院
    將原裁定撤銷，發回由原審法院更為適當之裁定。
據上論斷，應依刑事訴訟法第413條前段，裁定如主文。
中　　華　　民　　國　　110 　年　　8 　　月　　12　　日
                  刑事第一庭    審判長法　官  李釱任
                                      法　官  呂煜仁
                                      法　官  崔玲琦
以上正本證明與原本無異。
不得再抗告。
                                      書記官  李政庭
中　　華　　民　　國　　110 　年　　8 　　月　　12　　日